【裁判字號】    98,抗,21
【裁判日期】    980611
【裁判案由】    選任臨時管理人
【裁判全文】
臺灣屏東地方法院民事裁定                98年度抗字第21號
抗  告  人  丙○○
相  對  人  財政部台灣省南區國稅局屏東縣分局
法定代理人  甲○○
相  對  人  台灣住建科技股份有限公司
兼  上一人
法定代理人  乙○○
上列抗告人因與相對人間聲請選任台灣住建科技股份有限公司臨
時管理人事件，對於民國98年1 月17日本院97年度聲字第570 號
裁定提起抗告，本院裁定如下：
    主  文
原裁定廢棄。
相對人乙○○在原審之聲請駁回。
原審聲請費用新臺幣壹仟元、抗告程序費用新臺幣壹仟元由相對
人乙○○負擔。
    理  由
一、按抗告法院認抗告為有理由者，應廢棄或變更原裁定，非有
    必要不得命原法院或審判長更為裁定，民事訴訟法第492 條
    定有明文。又「抗告法院以抗告為有理由者，應為廢棄原裁
    定之裁定，同時自為裁定代之，或將事件發回原法院或審判
    長命更為裁定，此在抗告法院有自由選擇之權。事件已達可
    為裁定程度無行其他程式之必要時，固以自為裁定為宜，若
    尚須其他程式，則予發回亦無不可。」（最高法院56年台抗
    字第554號判例參照）。
二、本件抗告意旨略以：
  (一)抗告人非台灣住建科技股份有限公司（下稱系爭公司）之股
    東，因系爭公司原監察人請辭，抗告人臨時受託暫時掛名任
    監察人，未曾參與系爭公司業務、過目系爭公司財務帳目、
    簽名於系爭公司之文件及支領任何酬勞，對系爭公司相關稅
    務完全不瞭解。另抗告人已於民國93年12月25日向系爭公司
    請辭監察人一職，且相對人財政部台灣省南區國稅局屏東縣
    分局限期系爭公司於96年3 月1 日前改選董事、監察人，系
    爭公司逾期仍未改選，抗告人所擔任之監察人一職當然解任
    。
  (二)據抗告人所知，系爭公司遭命令解散，而系爭公司股東真正
    參與公司業務者為負責人羅錦裕及第二大股東乙○○（職稱
    為副董事長兼業務經理），鈞院需選任前述二人為臨時管理
    人，方能處理系爭公司相關事務。
  (三)擔任系爭公司之臨時管理人需收受送達之文書，將來可能處
    理相關訴訟之進行及法務部行政執行署之執行程序，而抗告
    人為職業婦女，工作繁忙疲累不堪，實無能力亦無意願擔任
    系爭公司之臨時管理人，請鈞院解除抗告人之職務並改選乙
    ○○為系爭公司之臨時管理人。
三、本件相對人乙○○在原審聲請意旨略以：
    相對人於97年10月15日經本院選任為系爭公司之臨時管理人
    ，因無意續任為其臨時管理人，且其曾因業務上之爭議，遭
    系爭公司提出刑事告訴，其對於系爭公司之營運早已不再聞
    問，無法瞭解系爭公司之實際營運狀況，復因系爭公司早已
    形同解散，其未保有任何相關資料，亦無從處理，爰聲請本
    院另選任適當人選為系爭公司之臨時管理人，並解除其於該
    公司之臨時管理人職務。
四、「董事會不為或不能行使職權，致公司有受損害之虞時，法
    院因利害關係人或檢察官之聲請，得選任一人以上之臨時管
    理人，代行董事長及董事會之職權」，公司法第208 條之1
    第1 項設有規定，故選任臨時管理人係以保障公司或法人不
    因董事會不為或不能行使職權，抑或全部董事均無法行使職
    權而有遭受損害之虞所由設，其選任自應以公司或法人之最
    佳利益為考量，最高法院93年台抗字第477 號裁判意旨參照
    。是判斷臨時管理人是否適任，自應以其是否有能力維持公
    司業務正常營運為判斷為基準，又公司之臨時管理人，既在
    代行董事長及董事會之職權，以使公司得以正常營運，法院
    於選任時，除應審酌受任人與公司之利害關係外，也應考量
    受任人之就任意願、能力及事實上有無代行董事長及董事會
    之職權之可行性。經查，原裁定選任之臨時管理人即抗告人
    已表明其非系爭公司之股東，已於93年12月25日向系爭公司
    辭去監察人一職，有辭職書影本1 紙在卷可稽，況其目前為
    職業婦女，實無擔任臨時管理人之意願，則已難期其適當代
    行董事長及董事會之職權，且原裁定選任抗告人擔任臨時管
    理人，乃本於相對人乙○○所為推薦而選任之，今抗告人非
    股東、已無監察人職務，是以抗告人是否足以了解業務擔任
    臨時管理人，即非無疑。本院經審酌後，認相對人乙○○為
    系爭公司之董事、第二大股東（見本審卷第13頁、第17頁）
    ，應相當知悉系爭公司經營狀況，系爭公司雖曾對相對人乙
    ○○提出告訴，業經台灣高雄地方法院檢察署以95年度偵字
    第13194 號、95年度續偵字第301 號為不起訴處分（見台灣
    高雄地方法院97年度審聲字第1457號民事卷宗第5 頁至第9
    頁），相對人乙○○與系爭公司間難認尚存有利害關係，由
    相對人乙○○擔任系爭公司之臨時管理人，較能符合系爭公
    司最大利益之追求。又依前開最高法院56年台抗字第554 號
    判例說明，本件選任臨時管理人事件已達可為裁定程度，無
    行其他程式之必要時，認抗告人請求將原裁定廢棄之抗告為
    有理由，爰由本院將原裁定廢棄，並改判如主文第二項所示
    ，同時諭知原聲請費用及抗告費用由相對人負擔。
五、據上論結，本件抗告為有理由，依非訟事件法第46條、第21
    條第2 項、第24條第1 項，民事訴訟法第492 條、第495 條
    之1 第1 項、第450 條，裁定如主文。
中    華    民    國    98    年    6     月    11    日
                  民事第二庭  審判長法  官  張世賢
                                    法  官  吳思怡
                                    法  官  胡晏彰
正本係照原本作成。
本裁定不得抗告。
中    華    民    國    98    年    6     月    11    日
                                    書記官  郭松菊


司法院資訊處製作；財團法人民間司法改革基金會備份。
